【裁判字號】    95,訴,967
【裁判日期】    951229
【裁判案由】    
【裁判全文】
臺灣基隆地方法院刑事判決               95年度訴字第967號
公  訴  人  臺灣基隆地方法院檢察署檢察官
被      告  甲○○
                    （另案
上列被告因違反毒品危害防制條例案件，經檢察官提起公訴（95
年度毒偵字第1568號、第1611號），被告為有罪之陳述，本院合
議庭裁定由受命法官獨任以簡式審判程序進行審理，並判決如下
：
    主  文
甲○○施用第一級毒品，累犯，處有期徒刑捌月。扣案之第一級
毒品海洛因（淨重合計零點肆貳公克）併同難以析離之分裝袋肆
只，均沒收銷燬之；注射針筒壹支，沒收之。
    事  實
一、甲○○因施用毒品案件，先後二次經觀察、勒戒後，均認無
    繼續施用毒品之傾向，由臺灣基隆地方法院檢察署檢察官各
    於民國88年12月18日、89年3月13日，以88年度毒偵字第 84
    0號、89年度毒偵字第273號不起訴處分確定，並先後於88年
    12月22日、89年3 月16日執行完畢釋放。又犯施用毒品案件
    ，經上開檢察署檢察官提起公訴，由本院以93年度訴字第14
    6號判決判處應執行有期徒刑10月確定，並於94年4月6 日縮
    刑期滿執行完畢。
二、甲○○不思戒除毒癮，猶基於反覆持續施用第一級毒品海洛
    因之犯意，自95年8月3日下午3 時許起，至同年月14日上午
    10時許止，在基隆市○○路212 巷12弄11號住處附近及基隆
    市○○街12巷14號友人住處，以注射針筒施打手臂血管之方
    式，多次施用第一級毒品海洛因，平均每日施用二次。嗣為
    警先後於：(一)95年8月4日，在基隆市○○路20號藍美旅社40
    5號房查獲，當場扣得第一級毒品海洛因4包（淨重合計0.42
    公克）及其所有供施打海洛因之注射針筒1支；(二)95年8月14
    日，在基隆市○○路慶安宮前查獲。經警二度採集其尿液送
    驗，結果均呈海洛因之嗎啡陽性反應，而悉上情。
三、案經基隆市警察局、基隆市警察局第二分局分別移請臺灣基
    隆地方法院檢察署檢察官偵查起訴。
    理  由
壹、程序事項
    查本件被告甲○○所犯者非為死刑、無期徒刑、最輕本刑為
    3 年以上有期徒刑之罪或高等法院管轄第一審案件，其於準
    備程序進行中，先就被訴事實為有罪之陳述，經告知其簡式
    審判程序之旨，並聽取公訴人、被告之意見後，本院業已依
    刑事訴訟法第273條之1第1 項之規定，裁定由受命法官獨任
    以簡式審判程序進行本案之審理。
貳、實體事項
一、前揭事實業據被告於本院審理時坦承不諱，並有扣案之第一
    級毒品海洛因4 包（淨重合計0.42公克）、注射針筒1 支可
    憑。而被告二度為警查獲後所採集之尿液檢體，經送請檢驗
    ，結果均呈海洛因之嗎啡陽性反應（由於海洛因在人體內會
    代謝成嗎啡，因此涉嫌海洛因之吸食者，係檢驗其尿液中之
    嗎啡反應），有臺灣尖端先進生技醫藥股份有限公司95年9
    月14日、同年月19日濫用藥物尿液檢體檢驗報告附卷可稽，
    足見被告自白施用第一級毒品海洛因之情節，與事實相符，
    應可採信。又查：
    (一)依最高法院95年5月9日所作成之95年度第七次刑事庭會
        議決定略以：按毒品危害防制條例於92年7月9日修正公
        布，自93年1月9日起施行，其中第20條、第23條將施用
        毒品之刑事處遇程序，區分為「初犯」及「5 年內再犯
        」、「5 年後再犯」。依其立法理由之說明：「初犯」
        ，經觀察、勒戒或強制戒治後，應為不起訴處分或不付
        審理之裁定；經觀察、勒戒或強制戒治執行完畢釋放後
        ，「5 年內再犯」者，因其再犯率甚高，原實施之觀察
        、勒戒及強制戒治既已無法收其實效，爰依法追訴或裁
        定交付審理。至於經觀察、勒戒或強制戒治執行完畢釋
        放後，「5 年後再犯」者，前所實施之觀察、勒戒或強
        制戒治已足以遮斷其施用毒品之毒癮，為期自新及協助
        其斷除毒癮，仍適用「初犯」規定，先經觀察、勒戒或
        強制戒治之程序。從而依修正後之規定，僅限於「初犯
        」及「5 年後再犯」二種情形，始應先經觀察、勒戒或
        強制戒治程序。倘被告於5 年內已再犯，經依法追訴處
        罰，縱其第三次（或第三次以上）再度施用毒品之時間
        ，在初犯經觀察、勒戒或強制戒治執行完畢5 年以後，
        已不合於「5年後再犯」之規定，且因已於「5年內再犯
        」，顯見其再犯率甚高，原實施觀察、勒戒或強制戒治
        ，已無法收其實效，即應依該條例第10條處罰。
    (二)被告前因施用毒品案件，先後二次經觀察、勒戒後，均
        認無繼續施用毒品之傾向，由臺灣基隆地方法院檢察署
        檢察官各於88年12月18日、89年3 月13日，以88年度毒
        偵字第840號、89年度毒偵字第273號為不起訴處分確定
        ，並先後於88年12月22日、89年3 月16日執行完畢釋放
        ；又因於92年4月間起至93年1月間之該段期間施用毒品
        ，經上開檢察署檢察官提起公訴，由本院以93年度訴字
        第146號判決判處應執行有期徒刑10月確定，並於94年4
        月6 日縮刑期滿執行完畢等情，有臺灣高等法院被告前
        案紀錄表、前揭不起訴處分書附卷足佐。依上開(一)說明
        ，本案被告前次觀察、勒戒之執行完畢釋放日為89年3
        月16日，與本件施用毒品時間即95年8 月初之時間差距
        固已逾5 年，惟因被告前於92、93年間，因施用毒品案
        件而經本院判處應執行有期徒刑10月確定，依上開決議
        意旨，被告本次再犯施用毒品之罪，並不該當「5 年後
        再犯」之規定，且因觀察、勒戒或強制戒治程序已無法
        收其實效，應逕依毒品危害防制條例第10條之規定處罰
        ，故檢察官依同條例第23條第2 項之規定提起公訴，應
        屬適法。
    (三)綜上所陳，本案事證明確，被告犯行堪可認定，應依法
        論科。
二、論罪科刑：
    (一)立法者針對特定刑罰規範之構成要件，已預設其本身係
        持續實行之複次行為，具備反覆、延續之行為特徵，故
        將之總括或擬制成一個構成要件之「集合犯」行為，因
        刑法評價上為構成要件之行為單數，應僅成立一罪。查
        毒品因具有成癮性、濫用性，故立法實務首重以刑事處
        遇方式戒斷行為人毒癮，若無法收其實效，始依法追訴
        處罰，故施用毒品本身具備反覆、延續之行為特徵，持
        續多次施用毒品始為此類犯罪之典型或常態，於刑法評
        價上，施用毒品應僅成立集合犯一罪。且自「刑事法若
        干犯罪行為態樣，本質上原具有反覆、延續實行之特徵
        ，立法時既予特別歸類，定為犯罪構成要件之行為要素
        ，則行為人基於概括之犯意，在密切接近之一定時、地
        持續實行之複次行為，倘依社會通念，於客觀上認為符
        合一個反覆、延續性之行為觀念者，於刑法評價上，即
        應僅成立一罪。學理上所稱『集合犯』之職業性、營業
        性或收集性等具有重複特質之犯罪均屬之，例如經營、
        從事業務、收集、販賣、製造、散布等行為概念者是（
        最高法院95年度臺上字第1079號判決意旨參照）」，亦
        可查悉我國終審機關採取相同立場。有關行為人多次施
        用毒品之犯罪，實務前均依修正前刑法第56條連續犯之
        規定論以一罪，並加重其刑，惟因上開連續犯規定業經
        修正刪除，並自95年7月1日施行，其中修正理由說明四
        並以：「至連續犯之規定廢除後，對於部分習慣犯，例
        如竊盜、吸毒等犯罪，是否會因適用數罪併罰而使刑罰
        過重產生不合理之現象一節，在實務運用上應可參考德
        、日等國之經驗，委由學界及實務以補充解釋之方式，
        發展接續犯之概念，對於合乎接續犯或包括的一罪之情
        形，認為構成單一之犯罪，以限縮數罪併罰之範圍，用
        以解決上述問題」等語，本院基於前述施用毒品構成要
        件之反覆實行特徵，並考量連續犯規定業經刪除之法律
        實然面暨修正刪除之立法理由，認為行為人如基於反覆
        實行之犯意，在密切接近之一定時、地，持續實行單次
        或複次之施用毒品行為，應僅成立集合犯一罪。至個案
        中如有積極事證（例如先後施用毒品之時間差距甚遠、
        其間曾在監在押等）顯示行為人上開反覆實行之犯意有
        所中斷，其後之施用毒品行為因屬另行起意之行為，自
        應另論一罪，而與先前之施用毒品罪名併罰之，自不待
        言。
    (二)核被告所為，係犯毒品危害防制條例第10條第1 項之施
        用第一級毒品罪。被告持有第一級毒品海洛因之低度行
        為，應為施用毒品之高度行為所吸收，不另論罪。又被
        告先後多次施用第一級毒品海洛因之犯行，時間密切接
        近，顯係基於反覆持續實行之犯意，為集合犯，應依上
        開(一)之說明論以集合犯一罪。查被告前曾受如事實欄所
        載有期徒刑之執行，此有臺灣高等法院被告前案紀錄表
        附卷可考，其於有期徒刑執行完畢後5 年以內，故意再
        犯本件最重本刑為有期徒刑以上之刑之罪，為累犯，應
        加重其刑。本院審酌被告犯罪之動機、吸食頻率、曾有
        施用毒品之前科仍不知戒除，惟犯罪後坦承犯行，且所
        犯之施用毒品犯行乃戕害自己身心健康，並未危及他人
        等一切情狀，量處如主文所示之刑。
    (三)末查，扣案白粉（淨重合計0.42公克），屬毒品危害防
        制條例所明定列管之第一級毒品海洛因，此有法務部調
        查局95年9月1日調科壹字第09523007380 號鑑定書在卷
        可憑，應併同難以析離之分裝袋4只（鑑定書誤植為3包
        ），依毒品危害防制條例第18條第1 項前段之規定，宣
        告沒收銷燬之。另扣案之注射針筒1 支為市售一般藥用
        之物，雖非專供施用毒品之器具，此業據本院當庭勘驗
        無訛（95年12月27日審判筆錄參照），然屬被告所有供
        施打海洛因所用之物，業據被告供明無誤，爰依刑法第
        38條第1項第2款之規定宣告沒收。
據上論斷，應依刑事訴訟法第273條之1第1項、第299條第1 項前
段，毒品危害防制條例第10條第1項、第18條第1項前段，刑法第
11條前段、第47條第1項、第38條第1項第2款，判決如主文。
本案經檢察官乙○○到庭執行職務。
中    華    民    國    95    年    12    月    29    日
                  刑事第五庭法  官  楊皓清
以上正本證明與原本無異。
如不服本判決應於收受本判決後10日內向本院提出上訴書狀，其
未敘述上訴理由者，並得於提起上訴後10日內向本院補提理由書
狀（均須按他造當事人之人數附繕本。）「切勿逕送上級法院」
中    華    民    國    95    年    12    月    29    日
                            書記官  王月娥
附錄論罪法條：
毒品危害防制條例第10條第1項
施用第一級毒品者，處6月以上5年以下有期徒刑。


司法院資訊處製作；財團法人民間司法改革基金會備份。
